【裁判字號】    95,訴,1153
【裁判日期】    951124
【裁判案由】    違反槍砲彈藥刀械管制條例
【裁判全文】
臺灣臺北地方法院刑事判決              95年度訴字第1153號
公  訴  人  臺灣臺北地方法院檢察署檢察官
被      告  乙○○
                    （另案在臺灣臺北監獄臺北分監執行中）
指定辯護人  甲○公設辯護人張寅煥
上列被告因違反槍砲彈藥刀械管制條例案件，經檢察官提起公訴
（九十五年度偵字第八九○九號），甲○判決如下：
    主    文
乙○○共同未經許可，持有可發射子彈具有殺傷力之改造手槍，
累犯，處有期徒刑年貳月，併科罰金新臺幣壹拾萬元，罰金如
易服勞役，以新臺幣壹仟元折算壹日。扣案之仿ＷＡＬＴＨＥＲ
廠ＰＰＫ／Ｓ型半自動手槍製造之改造手槍壹支（含彈匣壹個，
槍枝管制編號為0000000000號）沒收。
    犯罪事實
一、乙○○前於民國九十年間因違反毒品危害防制條例案件，經
    臺灣板橋地方法院判處有期徒刑八月、五月，應執行有期徒
    刑一年確定，於九十二年八月二十九日縮刑期滿執行完畢。
    詎猶不知悔悟，明知可發射子彈具有殺傷力之改造手槍及土
    造子彈均屬違禁物，非經主管機關許可，均不得持有，竟與
    真實姓名、年籍均不詳，綽號分別為「大俠」、「山猴」之
    成年男子共同基於持有可發射子彈具有殺傷力之改造手槍及
    土造子彈之犯意聯絡，於九十五年四月六日某時，三人相約
    由乙○○駕駛自用小客車，搭載負責攜帶可發射子彈具有殺
    傷力之由仿ＷＡＬＴＨＥＲ廠ＰＰＫ／Ｓ型半自動手槍製造
    之槍枝換裝土造金屬槍管而成之改造手槍一支（含彈匣一個
    ，槍枝管制編號為0000000000號）及具有殺傷力
    之土造子彈一顆之綽號「山猴」之成年男子，一同前往臺北
    市○○區○○街某處，與前開綽號「大俠」之成年男子會合
    ，而未經許可，於同年月七日深夜零時許，依約駕駛不知情
    友人所有之車牌號碼ＥＶ—九一六八號自用小客車，在臺北
    縣三峽鎮○○路某水果攤前，搭載攜帶內裝有上開改造手槍
    一支及土造子彈一顆之手提包之綽號「山猴」之成年男子，
    一同前往臺北市○○區○○街某處，與綽號「大俠」之成年
    男子會合，而自斯時起與綽號「大俠」、「山猴」之成年男
    子共同未經許可而持有前開改造手槍一支及土造子彈一顆。
    嗣於同日深夜一時許，在臺北市○○區○○街一二號前，綽
    號「山猴」之成年男子先行下車購物後，乙○○因見員警駕
    駛巡邏車靠近，旋將裝有上開改造手槍一支及土造子彈一顆
    之手提包丟出車外，並駕駛上開自用小客車往前五公尺後停
    放後，為警當場查獲，並在距離乙○○五公尺處之長椅上手
    提包內扣得前開改造手槍一支及土造子彈一顆（業於鑑定時
    經實際試射，可擊發，具有殺傷力）。
二、案經臺北市政府警察局松山分局移送臺灣臺北地方法院檢察
    署檢察官偵查起訴。
    理    由
一、前揭犯罪事實，業據被告乙○○於甲○審理時坦承不諱，復
    有照片一幀在卷可憑，而上開扣案之改造手槍、土造子彈經
    送內政部警政署刑事警察局以「性能鑑驗法」及「試射法」
    鑑驗結果，認送鑑手槍一支（槍枝管制編號為000000
    0000號），認係由仿ＷＡＬＴＨＥＲ廠ＰＰＫ／Ｓ型半
    自動手槍製造之槍枝換裝土造金屬槍管而成之改造手槍，機
    械性能良好，可供擊發適用子彈使用，認具殺傷力；送鑑子
    彈一顆，認係由直徑八點八九ＭＭ、長度十六點六五ＭＭ金
    屬彈殼及直徑七點八八ＭＭ金屬彈頭組合而成之土造子彈，
    經實際試射，可擊發，認具殺傷力，此有該局九十五年五月
    九日刑鑑字第○九五○○五七七三一號槍彈鑑定書一份在卷
    足憑，足認被告之自白與事實相符，應堪採信，本件事證明
    確，被告犯行堪以認定，應予依法論科。
二、查被告行為後，刑法部分條文於九十四年二月二日經總統公
    布修正，並自九十五年七月一日起施行，其中與本案有關之
    第二條、第二十八條、第三十三條、第四十二條、第四十七
    條及第五十五條規定均已修正；又刑法施行法增訂第一條之
    一，亦於九十五年六月十四日經總統公布，並自同年七月一
    日起施行。按行為後法律有變更者，適用行為時之法律，但
    行為後之法律有利於行為人者，適用最有利於行為人之法律
    ，現行刑法第二條第一項定有明文。此條規定係規範行為後
    法律變更所生新舊法律比較適用之準據法，是刑法第二條本
    身雖經修正，但刑法第二條既屬適用法律之準據法，本身尚
    無比較新舊法之問題，於新法施行後，應一律適用裁判時之
    現行刑法第二條之規定，為「從舊從輕」之比較，合先敘明
    。次按本次刑法修正之比較新舊法，應就罪刑有關之共犯、
    未遂犯、想像競合犯、牽連犯、連續犯、結合犯，以及累犯
    加重、自首減輕暨其他法定加減原因（如身分加減）與加減
    例等一切情形，綜其全部罪刑之結果而為比較，最高法院九
    十五年五月二十三日九十五年度第八次刑庭會議著有決議可
    資參照。經查：
（一）槍砲彈藥刀械管制條例第八條第四項之罪，法定刑為三年
      以上十年以下有期徒刑，併科新臺幣七百萬元以下罰金，
      依修正之刑法第三十三條第五款規定：「主刑之種類如下
      ：‥‥‥五、罰金：新臺幣一千元以上，以百元計算之」
      等規定，則於刑法修正後，槍砲彈藥刀械管制條例第八條
      第四項之罪所得併科之罰金刑最高額為新臺幣七百萬元，
      最低為新臺幣一千元，然依修正前之刑法第三十三條第五
      款規定之罰金最低額銀元一元計算，槍砲彈藥刀械管制條
      例第八條第四項之罪所得併科之罰金刑最高額為新臺幣七
      百萬元，最低額為銀元一元，折算為新臺幣後，刑法修正
      前後，槍砲彈藥刀械管制條例第八條第四項之罪所得併科
      之罰金刑最高額雖同為新臺幣七百萬元，然刑法修正前槍
      砲彈藥刀械管制條例第八條第四項之罪所得併科之罰金刑
      最低額僅為新臺幣三元，遠低於刑法修正後槍砲彈藥刀械
      管制條例第八條第四項之罪所得併科之罰金刑最低額新臺
      幣一千元，比較修正前、後之刑罰法律，自以修正前之法
      律較有利於被告。
（二）槍砲彈藥刀械管制條例第十二條第四項之罪，法定刑為五
      年以下有期徒刑，併科新臺幣三百萬元以下罰金，依修正
      之刑法第三十三條第五款之規定，於刑法修正後，槍砲彈
      藥刀械管制條例第十二條第四項之罪所得併科之罰金刑最
      高額為新臺幣三百萬元，最低為新臺幣一千元，然依修正
      前之刑法第三十三條第五款規定之罰金最低額銀元一元計
      算，槍砲彈藥刀械管制條例第十二條第四項之罪所得併科
      之罰金刑最高額為新臺幣三百萬元，最低額為銀元一元，
      折算為新臺幣後，刑法修正前後，槍砲彈藥刀械管制條例
      第十二條第四項之罪所得併科之罰金刑最高額雖同為新臺
      幣三百萬元，然刑法修正前槍砲彈藥刀械管制條例第十二
      條第四項之罪所得併科之罰金刑最低額僅為新臺幣三元，
      遠低於刑法修正後槍砲彈藥刀械管制條例第十二條第四項
      之罪所得併科之罰金刑最低額新臺幣一千元，比較修正前
      、後之刑罰法律，自以修正前之法律較有利於被告。
（三）刑法第二十八條原規定：「二人以上共同實施犯罪之行為
      者，皆為正犯」，修正為：「二人以上共同實行犯罪之行
      為者，皆為正犯」，揆諸本條之修正理由係為釐清陰謀共
      同正犯、預備共同正犯、共謀共同正犯是否合乎本條規定
      之正犯要件，而本案被告與綽號「大俠」、「山猴」之成
      年男子就本案之犯行，既屬實行犯罪行為之共同正犯，是
      不論依修正前之刑法第二十八條，或修正後之刑法第二十
      八條之規定，對被告而言並無不利之情形。
（四）刑法第五十五條關於牽連犯之規定業經刪除，而關於想像
      競合犯之規定，新法增列但書「不得科以較輕罪名所定最
      輕本刑以下之刑」，係科刑之限制，為法理之明文化，非
      屬法律之變更，自無新舊法比較之問題。
（五）刑法第四十七條原規定：「受有期徒刑之執行完畢，或受
      無期徒刑或有期徒刑一部之執行而赦免後，五年以內再犯
      有期徒刑以上之罪者，為累犯，加重本刑至二分之一」，
      修正後同條第一項則為：「受徒刑之執行完畢，或一部之
      執行而赦免後，五年以內故意再犯有期徒刑以上之罪者，
      為累犯，加重本刑至二分之一」，惟本件被告係故意再犯
      本件有期徒刑以上之罪，是不論依修正前之刑法第四十七
      條，或修正後之刑法第四十七條第一項之規定，均構成累
      犯，對被告而言亦無不利之情形。
（六）綜上法律修正前、後之比較，揆諸前揭說明及修正後刑法
      第二條第一項之「從舊從輕」原則，本件以適用修正前之
      相關刑罰法律，對被告較為有利，並應整體適用修正前刑
      法相關規定論處。
三、查扣案之具有殺傷力之改造手槍一支及土造子彈一顆分別屬
    槍砲彈藥刀械管制條例第四條第一項第一款、第二款所稱之
    槍砲、彈藥，依據同條例第五條規定，均非經主管機關許可
    不得持有。核被告未經主管機關許可，持有可發射子彈具有
    殺傷力之改造手槍之行為，係違反行為時槍砲彈藥刀械管制
    條例第八條第四項之未經許可，持有可發射子彈具有殺傷力
    之改造手槍罪；而被告未經主管機關許可，持有土造子彈之
    行為，則係違反行為時槍砲彈藥刀械管制條例第十二條第四
    項未經許可，持有子彈罪。被告與真實姓名、年籍均不詳，
    綽號「大俠」、「山猴」之成年男子間，就上開未經許可，
    持有可發射子彈具有殺傷力之改造手槍及土造子彈犯行，有
    犯意聯絡及行為分擔，皆為共同正犯。被告以一持有行為，
    同時持有手槍及子彈，觸犯構成要件不相同之罪名，為想像
    競合犯，應從一重之修正前槍砲彈藥刀械管制條例第八條第
    四項之未經許可，持有可發射子彈具有殺傷力之改造手槍罪
    處斷。乙○○前於民國九十年間因違反毒品危害防制條例案
    件，查被告前因違反毒品危害防制條例案件，經臺灣板橋地
    方法院判處有期徒刑八月、五月，應執行有期徒刑一年確定
    ，於九十二年八月二十九日縮刑期滿執行完畢，有臺灣高等
    法院被告前案紀錄表一份在卷可按，其受有期徒刑之執行完
    畢，五年以內再犯有期徒刑以上之罪，為累犯，應依刑法第
    四十七條規定，加重其刑。爰審酌槍砲屬於高度危險之物品
    ，非經主管機關許可不得擅自持有，以維社會大眾安全，被
    告未經許可，無故持有上開槍枝，且未繳交治安機關，嚴重
    危害社會安全，惟其持有期間不長，且未使用該槍枝為其他
    對社會治安影響重大之行為，所生危害尚輕，犯後坦承犯行
    ，態度良好等一切情狀，爰量處如主文所示之刑。按被告行
    為後，關於易服勞役之折算標準，除刑法第四十二條有所修
    正外，罰金罰鍰提高標準條例亦於九十五年五月十七日經總
    統公布修正，刪除第二條有關易科罰金及易服勞役折算標準
    之規定，並自九十五年七月一日起施行。刑法第四十二條第
    三項前段修正為「易服勞役以新臺幣一千元、二千元或三千
    元折算一日。但勞役期間不得逾六個月」，惟依被告行為時
    之刑罰法律即修正前刑法第四十二條第二項前段：「易服勞
    役以一元以上三元以下折算一日。但勞役期間不得逾六個月
    」及修正前罰金罰鍰提高標準條例第二條關於「依刑法第四
    十一條易科罰金或第四十二條第二項易服勞役者，均就其原
    定數額提高為一百倍折算一日；法律所定罰金數額未依本條
    例提高倍數，或其處罰法條無罰金刑之規定者，亦同。」等
    規定，易服勞役之折算標準最高為銀元三百元，最低為銀元
    一百元，換算為新臺幣後，最高額為新臺幣九百元，最低額
    為新臺幣三百元，比較修正前、後關於易服勞役折算標準之
    刑罰法律，適用修正後之規定即修正後刑法第四十二條第三
    項前段之規定，對被告較為有利，依刑法第二條第一項但書
    之規定，應適用最有利於被告之新法，即修正後刑法第四十
    二條第三項前段處罰，爰併諭知易服勞役之折算標準。
四、末按法院科刑判決所適用之法律，無論係對主刑、從刑或之
    加重，減輕與免除等項，除法律別有規定外，均應本統一性
    或整體性之原則而適用之，不容與主刑所適用之法律任意割
    裂而適用其他法律，最高法院七十年度臺上字第三一四九號
    判決意旨即採此見解。扣案之仿ＷＡＬＴＨＥＲ廠ＰＰＫ／
    Ｓ型半自動手槍製造之改造手槍一支（含彈匣一個，槍枝管
    制編號為0000000000號），如前所述，為非經主
    管機關許可不得持有之物，屬違禁物，參酌上述修正前、後
    新舊法之比較及說明，自應依修正前刑法第三十八條第一項
    第一款之規定宣告沒收。另扣案具有殺傷力之土造子彈一顆
    （業於鑑定時經試射擊發），因內政部警政署刑事警察局於
    鑑驗過程中，已實際試射擊發，失其子彈違禁物之性質，爰
    不另為沒收之諭知，附此敘明
據上論斷，應依刑事訴訟法第二百九十九條第一項前段，槍砲彈
藥刀械管制條例第八條第四項、第十二條第四項，刑法第二條第
一項前段、但書、第四十二條第三項前段、修正前刑法第十一條
前段、第二十八條、四十七條、第五十五條、第三十八條第一項
第一款，刑法施行法第一條之一，判決如主文。
本案經檢察官陳清茂到庭執行職務
中    華    民    國  九十五  年   十一   月  二十四  日
              臺灣臺北地方法院刑事第二庭
                  審判長法  官    吳孟良
                        法  官    蘇嘉豐
                        法  官    雷淑雯
以上正本證明與原本無異。
如不服本判決，應於判決送達後十日內向甲○提出上訴狀（應抄
附繕本）。
                        書記官    陳弘文
中    華    民    國  九十五  年   十一   月  二十四  日
附錄本案論罪科刑法條全文：
槍砲彈藥刀械管制條例第八條
未經許可，製造、販賣或運輸鋼筆槍、瓦斯槍、麻醉槍、獵槍、
空氣槍或第四條第一項第一款所定其他可發射金屬或子彈具有殺
傷力之各式槍砲者，處無期徒刑或五年以上有期徒刑，併科新臺
幣一千萬元以下罰金。
未經許可，轉讓、出租或出借前項所列槍枝者，處五年以上有期
徒刑，併科新臺幣一千萬元以下罰金。
意圖供自己或他人犯罪之用，而犯前二項之罪者，處無期徒刑或
七年以上有期徒刑，併科新臺幣一千萬元以下罰金。
未經許可，持有、寄藏或意圖販賣而陳列第一項所列槍枝者，處
三年以上十年以下有期徒刑，併科新臺幣七百萬元以下罰金。
第一項至第三項之未遂犯罰之。
未經許可，持有、寄藏或意圖販賣而陳列第一項所列槍枝者，處
三年以上十年以下有期徒刑，併科新臺幣七百萬元以下罰金。
第一項至第三項之未遂犯罰之。
槍砲彈藥刀械管制條例第十二條
未經許可，製造、販賣或運輸子彈者，處一年以上七年以下有期
徒刑，併科新臺幣五百萬元以下罰金。
未經許可，轉讓、出租或出借子彈者，處六月以上五年以下有期
徒刑，併科新臺幣三百萬元以下罰金。
意圖供自己或他人犯罪之用，而犯前二項之罪者，處三年以上十
年以下有期徒刑，併科新臺幣七百萬元以下罰金。
未經許可，持有、寄藏或意圖販賣而陳列子彈者，處五年以下有
期徒刑，併科新臺幣三百萬元以下罰金。
第一項至第三項之未遂犯罰之。


司法院資訊處製作；財團法人民間司法改革基金會備份。
